臺灣高等法院臺南分院刑事判決　　　　　　 九十一年度上易字第四二九號　　 Ｇ
　　　上　訴　人
　　　即　被　告　丁　○　○
　　　選任辯護人　李　建　忠
右上訴人因詐欺案件，不服臺灣雲林地方法院九十年度自字第四號中華民國九十一年
二月二十二日第一審判決，提起上訴，本院判決如左：
      主      文
原判決撤銷。
丁○○意圖為自己不法之所有，以詐術使人將本人之物交付，處有期徒刑貳年陸月，
褫奪公權伍年。
      事      實
緣有戊○○於民國（下同）八十七年間對案外人賴忠、丙○○、陳金城等三人提出偽
造文書、侵占等之告訴（台灣雲林地方法院檢察署八十七年度偵字第一０八六號案件
），戊○○為該案件感到困擾，而於同年四月初在雲林縣斗六市天一宮問神，經天一
宮廟祝張永宏之介紹而認識丁○○，丁○○亦因此而得知戊○○之上述困擾，惟丁○○竟意圖為自己不法之所有，先於當場表示「我和法院很熟，你們的土地糾紛如要使
他們三人起訴，我有關係可走後門，過一、兩天便可給你們消息，我去接洽看看」，
而後於八十七年四月四日晚間，戊○○與丁○○約在天一宮見面，丁○○向戊○○偽
稱「我已接到庭長，已談妥價碼，三個人需花費三十萬元，我已先送了兩斤共三千元
的茶葉。」戊○○不疑有詐，當場先交付新台幣（下同）三千元予丁○○。嗣於八十
七年四月七日早晨，丁○○至戊○○位於雲林縣斗六市○○路四一九號之住處，向戊○○拿取十五萬元現金，戊○○因誤信丁○○有心幫忙，為了表示感謝，另外自動給
丁○○六千元紅包；丁○○隨即提醒戊○○，四月十日之前，須付剩下之十五萬元，
才會比較好辦事等語。戊○○乃於四月十日早晨，在上述住處，再交付十五萬元予丁○○。丁○○接著又向戊○○謊稱「三個起訴是三十萬元，如要判刑我也有辦法，但
需二十萬元」等語，戊○○表示其已無如此鉅額款項，只能拿出十五萬元，之後為丁○○所接受，戊○○因此準備十五萬元現金，在八十七年四月十四日早晨，於上述住
處交付予丁○○。嗣於八十七年十月間某日，戊○○接到了丙○○、陳金城二人之不
起訴處分書，乃質問丁○○為何會有如此之結果，丁○○卻再訛稱「還有機會‧‧我
親戚在台南高分院當庭長‧‧」云云，向戊○○要交際費三萬元，戊○○表示手頭只
有一萬元，丁○○立即表示「我先幫妳墊二萬元，你們先一萬元給我」，戊○○仍對
丁○○之謊言抱持希望，乃於其上述住處，交付一萬元予丁○○，丁○○計詐得四十
六萬三千元。丁○○隨即失去聯絡，戊○○始發覺有詐，惟延至八十九年三月間始寄
發律師函予丁○○，談判沒有結果後，戊○○又拖延至九十年二月二日始提起自訴。
      理      由
一、訊之上訴人即被告丁○○矢口否認有詐欺犯行，辯稱：伊係向自訴人借錢，八十
    七年三月借十五萬元，八十七年十一月借十五萬元。伊前後向自訴人借三十萬元
    ，但伊向自訴人表示借錢係要處理土地糾紛，處理完後要給自訴人利息十五萬元
    ，總共要給自訴人四十五萬元。係在八十七年七月時先向自訴人借十五萬元，要
    處理土地之事，隔了一個多月之後，伊到廟裡才知道自訴人有官司上糾紛，自訴
    人告訴伊說土地被代書丙○○及仲介賴忠騙了。伊對自訴人說伊認識一個代書甲○○，與丙○○可能認識，伊請甲○○協調看土地可不可以要回來，後來伊打電
    話給甲○○，甲○○說與丙○○有熟，所以伊才請甲○○處理云云。
二、然查：
  (一)本案首應探究者為，究竟丁○○向戊○○收取多少錢。被告丁○○表示只前後二
    次共拿取三十萬元，戊○○則堅稱共拿了四十六萬九千元。經查：證人即被告
    丁○○之朋友甲○○供稱「‧‧‧自訴人說被告之前有欠他一些錢，要我跟被告
    說。我問被告，被告說有，我說：那應該還一些給人家，被告也同意，就還自訴
    人二次，一次五萬元、一次十萬元，還錢時我都有在場，收據是我寫的，簽名是
    他們自己簽的。被告說八十九年十月要再還自訴人錢，但據我瞭解那次之後被告
    就沒有再還錢了。」自訴人亦坦承「被告還我十五萬時，證人在場‧‧」等語（
    見原審卷第一二八－一二九頁）則照被告所說借款數額，剩餘未還的本金應是十
    五萬元，如果再加上被告答應在其處理掉自己的土地後，願意多給自訴人之十五
    萬元利息，則應再給自訴人戊○○三十萬元才對。然而，其與自訴人於九十年十
    一月二日達成和解，和解書上和解條款第一條的起頭即明言「乙方欠甲方新台幣
    三十一萬元‧‧」（見原審卷第一三七頁），該三十一萬元加上已歸還的十五萬
    元，合計已達四十六萬元，與自訴人所供交付金錢以供官司活動之數額相符，顯
    見戊○○所供丁○○前後向伊拿取四十六萬九千元（含戊○○自動給付之紅包六
    千元及丁○○向自訴人表示代墊給付三千元茶葉費用）屬實。
  (二)至於丁○○向戊○○拿取該四十六萬九千元，係以借款為由，抑係以打通關節、
    活動官司為由，可得探究者為：
    戊○○確於八十七年間，對案外人賴忠、丙○○、陳金城等三人提出偽造文書
      、侵占等之告訴，略謂「賴忠與丙○○、陳金城基於意圖為自己不法之犯意聯
      絡，於八十五年十二月二十六日，由賴忠出面向告訴人戊○○佯稱，其可替戊○○以每坪七萬八千元（每坪實得六萬七千元）之價將戊○○之土地出售予台
      電公司，使戊○○不疑有他，與賴忠簽訂委託書及切結書，委託賴忠仲介出售
      該土地，賴忠於八十六年三月十五日對戊○○佯稱要將該土地賣給台電公司，
      而帶同告訴人戊○○至雲林縣斗六市鎮○路一０三號丙○○所開設之代書事務
      所，賴忠要求告訴人戊○○申請印鑑證明，而丙○○則向告訴人戊○○表示會
      幫告訴人戊○○將該土地賣給台電公司，但如用告訴人戊○○之名義出售，須
      繳三百萬元稅金，若先將該土地過戶到別人名下，則可免繳稅金，使告訴人戊○○不疑有他，將該土地所有權狀及印鑑證明書交給代書丙○○，賴忠、丙○○、陳金城即未經告訴人戊○○之同意，於八十六年三月十五日偽造土地登記
      申請書及土地買賣所有權移轉契約書，其上記載告訴人戊○○同意將該土地出
      售予陳金城，並於同年三月十九日向斗六地政事務所送件申請登記，使不知情
      之承辦人員將上開不實之事項登載在土地登記簿上，而陳金城卻於八十六年三
      月二十七日向台灣中小企業銀行貸款並設定本金最高限額一千一百萬元抵押權
      ，且賴忠亦一直未將仲介該土地出售予台電公司之後續結果向告訴人戊○○報
      告，嗣告訴人戊○○申請該土地登記簿謄本閱覽後，始發現賴忠僅以一千五百
      二十萬元將該土地出售予陳金城。」嗣經檢察官於八十七年九月三日對賴忠侵
      占部分提起公訴，對丙○○、陳金城二人則為不起訴處分，書記官並於八十七
      年十月六日製作正本送達，此有台灣雲林地方法院檢察署八十七年度偵字第一
      ０八六號不起訴處分書影本在卷可稽（見原審卷第三五－三九頁）。
    被告雖辯稱八十七年七月時伊先向自訴人借十五萬元，要處理土地之事，隔了
      一個多月之後，伊到廟裡才知道自訴人有官司上之糾紛，自訴人告訴伊說土地
      被代書丙○○及仲介賴忠騙了。伊對自訴人說伊認識一個代書甲○○與丙○○
      可能認識，伊要請甲○○協調看土地可不可以要回來，後來伊打電話給甲○○
      ，甲○○說伊與丙○○有熟，所以伊才請甲○○處理云云。而證人甲○○於九
      十年十月八日原審審理時，供稱「八十七年間被告打電話給我說：他有一個朋
      友被斗六一個代書及買方騙了，還沒有拿到錢，土地就已經被過戶了，我問明
      代書何人後，找丙○○代書與賴忠還有他們所請的陳信村律師進行調解三次，
      雙方有達成和解，約定開偵查庭時先付給自訴人十萬元，但當時並沒有如此做
      ，所以和解並沒有成立，事後自訴人說被告之前有欠他一些錢，要我跟被告說
      。我問被告，被告說有，我說：那應該還一些給人家，被告也同意，就還自訴
      人二次，一次五萬元、一次十萬元，還錢時我都有在場，收據是我寫的，簽名
      是他們自己簽的。被告說八十九年十月要再還自訴人錢，但據我瞭解那次之後
      被告就沒有再還錢了。」等語。惟自訴人對於證人之供詞卻表示「被告不是向
      我借錢，是說要疏通官司的。被告還我十五萬時，證人在場也說：你如果不照
      做，你被關我不理你。」（見原審卷第一二八－一二九頁），證人雖證稱其所
      調解的是上述戊○○與賴忠、丙○○、陳金城三人間的土地糾紛，亦稱其曾勸
      被告應還錢予自訴人，惟卻未能明確供稱被告究欠自訴人何種債務。是以，甲○○之供詞尚難據以為被告有利之認定。
    然而，自訴人指稱其於八十七年九、十月間知悉檢察官對丙○○、陳金城為不
      起訴處分後，曾與夫婿李茂榮打電話給被告，並將談話內容錄音下來。原審遂
      於九十一年二月八日當庭勘驗錄音帶，被告承認上述電話之通話事實，而依李
      茂榮與丁○○之通話內容「（李茂榮：之前法院的代誌，現在他們都無罪，那
      些錢你是不是應該照上次的約定拿回來還我？）丁○○：為什麼判無罪？」「
      （李茂榮：是啊！他們就說證據不足無罪。）丁○○：我聯絡看看，改天再消
      息給你。」「（李茂榮：是啊！上次照約定，你說如果不起訴，要全部原金退
      回。那現在呢？）丁○○：是那兩個都沒，還是？」「（李茂榮：兩個都沒有
      啊，代書和那個都沒有啊，那麼照約定你要。）丁○○：不是有起訴嗎？」「
      （李茂榮：有起訴，但現在他又判無罪啊，看你要怎樣處理。）丁○○：好啦
      ！我聯絡看看，這幾天再消息給你。」「（李茂榮：是啊！那些錢你要趕快給
      他追回來啊。）丁○○：好啦好啦！」核與上述台灣雲林地方法院檢察署八十
      七年度偵字第一０八六號案件，賴忠被起訴，丙○○、陳金城被不起訴處分之
      偵查結果相符，且與戊○○指訴以丙○○等三人被起訴為條件而向戊○○拿取
      現金之情節相符，卻與被告所辯「借款」之情節完全無涉。至證人即被告姊夫
      乙○○於本院供證此事之前被告就認識戊○○，他們兩人找伊當見證人，戊○○說丁○○向她借錢，都沒有還錢，找伊出來和解，戊○○沒有跟伊說有官司
      在法院，丁○○要替她活動。伊岳父有一塊地要和糖廠交換地，交換後無法賣
      出，那塊地伊岳父要交給丁○○處理，因有差價要補貼給糖廠，故丁○○要向
      自訴人借錢云云，亦止於證明被告應還錢予自訴人，惟因自訴人未必向乙○○
      告知被告以代為向法院活動為由向伊索取金錢，是以乙○○之供詞亦不足為被
      告有利之認定。縱上所述，被告所辯不足採信，犯行堪以認定。
三、核被告所為，係犯刑法第三百三十九第一項之意圖為自己不法之所有，以詐術使
    人將本人之物交付罪。被告前後三次騙取三十萬三千元（紅包六千元部份係自訴
    人自動給付，非被告詐騙得來，應於剔除）、十五萬元、一萬元之行為，係基於
    一個詐欺犯意之接續行為，不成立連續犯。
四、原審予以論科，固非無見，惟查自訴人交付紅包六千元部份係自訴人自動給付，
    非被告詐騙得來，原判決將之列入詐欺金額之一部分已有未洽，且被告前後多次
    向自訴人取款之行為，係基於一個詐欺犯意之接續行為，不成立連續犯，原判決
    認係成立連續亦有未當。被告上訴意旨猶執前詞，否認犯罪，雖不足採，惟原判
    決既有可議，自應由本院將原判決撤銷改判，爰審酌被告尚無犯罪前科，有卷附
    被告全國前案紀錄表一件在卷可稽，及其所為對於司法公信力之負面影響重大，
    與其犯後態度等一切情狀，處如主文所示之刑，又本院認為就被告犯罪之性質，
    其並不適合處理公共事務、行使公權，而有褫奪公權之必要，乃併予宣告褫奪公
    權五年。
據上論斷，應依刑事訴訟法第三百六十九條第一項前段、第三百六十四條、第二百九
十九條第一項前段、，刑法第三百三十九條第一項、第三十七條第二項，罰金罰鍰提
高標準條例第一條前段，判決如主文。
中    華    民    國      九十一      年      五      月    三十        日
                                  臺灣高等法院臺南分院刑事第二庭
                                      審判長法官  游    明    仁
                                            法官  陳    清    溪
                                            法官  蘇    重    信
右正本證明與原本無異。
不得上訴。
                                      法院書記官  李    珍    鳳
中    華    民    國      九十一      年      六      月      三        日
附錄法條：
刑法第三百三十九條：意圖為自己或第三人不法之所有，以詐術使人將本人或第三人
                    之物交付者，處五年以下有期徒刑、拘役或科或併科一千元以
                    下罰金。
                    以前項方法得財產上不法之利益或使第三人得之者，亦同。
                    前二項之未遂犯罰之。
